臺灣基隆地方法院刑事判決　　　　　　　 95年度訴字第971號
公　訴　人　臺灣基隆地方法院檢察署檢察官
被　　　告　甲○○
選任辯護人　郭宣辰律師
上列被告因違反槍砲彈藥刀械管制條例等案件，經檢察官提起公
訴（95年度偵緝字第457 號），被告就被訴事實為有罪之陳述，
本院合議庭裁定由受命法官獨任進行審判，經改依簡式審判程序
審理後判決如下：
    主  文
甲○○共同未經許可，無故持有手槍，處有期徒刑壹年貳月。緩
刑年。扣案之中共製7.62mm口徑半自動型制式手槍（握柄有黑
星標誌，握柄內號碼1-318 ）壹支，沒收。
    事  實
一、甲○○（綽號「肉圓」）於民國83年5 月8 日，曾向真實姓
    名不詳，綽號「奧平」之成年男子催討舊債，「奧平」之好
    友丙○○知悉此事，即邀甲○○於同年月某日，至基隆市○○○○○路附近協調債務糾紛，屆期丙○○與友人乙○○一
    同到場，惟雙方意見不和不歡而散。甲○○因此對丙○○及
    乙○○等人懷恨在心，竟萌以傷害其等身體予以教訓之犯意
    ，與真實姓名不詳之成年男子2 人，均明知未經許可，不得
    無故持有制式手槍及子彈，竟共同基於非法持有制式手槍、
    子彈及傷害之犯意聯絡，於同年月10日凌晨1 時30分許，由
    其中1 名真實姓名不詳之成年男子攜帶中共製7.62mm口徑半
    自動型制式手槍（握柄有黑星標誌，握柄內號碼1-318 ，下
    稱黑星手槍）1 枝及7.62mm制式子彈5 顆，至基隆市○○路
    6 號3 樓雅麗恩KTV ，由該真實姓名不詳之成年男子持上開
    手槍，朝在店內包廂消費之丙○○、乙○○、辛○○及戊○○等人射擊，致丙○○受有左大腿4 彈孔、2 穿透肌肉傷，
    右大腿2 彈孔、1 肌肉貫穿傷等傷害（傷害部分未據告訴）
    ，乙○○受有左小腿槍擊傷併肌肉貫穿之傷害（傷害部分未
    據告訴），辛○○受有左小腿槍擊傷併筋膜下肌肉貫穿傷等
    傷害（於本院審理中撤回告訴，本院另為公訴不受理之判決
    ），戊○○受有左大腿槍擊傷併肌肉貫穿等傷害（傷害部分
    未據告訴）。甲○○與該2 名真實姓名不詳之成年男子槍傷
    丙○○等人後，旋即攜槍逃離現場，甲○○並將上開制式黑
    星手槍1 枝及7.62mm制式子彈1 顆，藏置於基隆市東岸停車
    場內。經警據報於現場採得已擊發之彈殼4 顆、彈頭1 顆及
    彈頭碎片15片。嗣甲○○在逃期間因感受警方查緝壓力，乃
    透過不詳友人以電話通知警方將上開制式黑星手槍1 枝及7.
    62mm制式子彈1 顆（已試射）藏置於基隆市東岸停車場，經
    警於83年5 月20日前往取出上開槍、彈，因而查獲上情。甲○○案發後逃亡，迄95年8 月26日凌晨1 時30分許，在基隆
    市○○路81巷口，因騎機車未戴安全帽，為警發現係逃亡多
    年之通緝犯，因而緝獲到案（追訴權時效完成日為96年1 月
    4 日）。
二、案經辛○○告訴暨基隆市警察局第一分局移送臺灣基隆地方
    法院檢察署檢察官偵查後起訴。
    理  由
壹、程序事項：
    本件被告甲○○所犯者非為死刑、無期徒刑、最輕本刑為3
    年以上有期徒刑之罪或高等法院管轄第一審案件，其於準備
    程序進行中，先就被訴事實為有罪之陳述，經告知其簡式審
    判程序之旨，並聽取公訴人、被告及辯護人之意見後，本院
    業已依刑事訴訟法第273 條之1 第1 項之規定，裁定由受命
    法官獨任以簡式審判程序進行本案之審理。
貳、實體事項：
一、上開事實，業據被告甲○○於本院審理時坦承在卷，並據證
    人乙○○、丙○○、戊○○與辛○○於警詢及偵訊、證人即
    案發時在場之庚○○於警詢及偵訊、證人即案發時在場之己○○於警詢、證人即雅麗恩KTV 負責人陳耀基、職員陸惠玉
    、劉慧娟於警詢及偵訊、證人即雅麗恩KTV 職員王佳雯、曾
    詩蘋於警詢時證述明確，且有證人辛○○、丙○○、乙○○
    及戊○○之長庚紀念醫院診斷證明書各1 紙附卷可稽。而扣
    案已擊發之彈殼4 顆、彈頭1 顆及彈頭碎片15片，經內政部
    警政署刑事警察局以比對顯微鏡比對法鑑驗結果，認送鑑彈
    殼4 顆，均為7.62mm制式子彈之已擊發彈殼，彈底均有「31
    1,8P」標記，研判均為中共製7.62mm口徑77型式77-1型手槍
    （俗稱紅星、黑星手槍）所擊發之彈殼，經以顯微鏡比對結
    果，4 顆彈殼之彈底紋痕相吻合，認4 顆均為同一枝槍所擊
    發；送鑑彈頭1 顆，為7. 62mm 制式子彈之已擊發彈頭，彈
    頭上具4 條右旋之來復線；送鑑彈頭碎15片，均為銅包衣彈
    頭碎片，有內政部警政署刑事警察局83年5 月19日刑鑑字第
    66964 號鑑驗通知書影本1 紙在卷可憑。又扣案之手槍1 支
    及子彈1 顆，經內政部警政署刑事警察局以性能檢驗法、試
    射法及比對顯微鏡比對法鑑驗結果，認扣案手槍係中共製7.
    62 mm 口徑半自動型製式手槍（握柄有黑星標誌，握柄內號
    碼1- 318），機械性良好，試射結果可發射子彈，送鑑子彈
    1 顆，為7.62 mm 制式子彈，可供送鑑手槍發射使用，均具
    殺傷力，且送鑑手槍試射彈殼，與該局檔存上開本案於現場
    採獲扣案之彈殼比對結果，彈殼彈底紋痕相吻合，認本案於
    現場採獲之彈殼係嗣扣案手槍所發射，亦有內政部警政署刑
    事警察局83年6 月7 日刑鑑字第68421 號鑑驗通知書1 紙在
    卷足憑，此外復有現場圖影本1 紙、現場照片影本6 張、取
    槍照片影本5 張、被告至現場指認照片4 張在卷可參，被告
    之自白核與事實相符，可以採信。綜上證據，本案事證明確
    ，被告之犯行洵堪認定，應依法論科。
二、論罪科刑：
　(一)查被告甲○○行為後，刑法業於民國94年1 月7 日修正、94
    年2 月2 日公布，並於95年7 月1 日起施行（下稱新法；修
    正前刑法下稱舊法）。新法第2 條第1 項「行為後法律有變
    更者，適用行為時之法律，但行為後之法律有利於行為人者
    ，適用最有利於行為人之法律。」之規定，係規範行為後法
    律變更所生新舊法律比較適用之準據法，本身尚無新舊法比
    較之問題，於新法施行後，應一律適用新法第2 條第1 項之
    規定，為「從舊從輕」之比較，先予敘明（最高法院95年度
    第八次刑事庭會議決議一(一)參照）。
  (二)次查被告行為後，槍砲彈藥刀械管制條例於86年11月24日於
    修正公布，修正前該條例第7 條第4 項規定：「未經許可，
    無故持有、寄藏或意圖販賣而陳列第一項及第二項所列槍砲
    之一者，處一年以上七年以下有期徒刑。」，修正後規定：
    「未經許可，持有、寄藏或意圖販賣而陳列第一項所列槍砲
    、彈藥者，處五年以上有期徒刑，併科新台幣一千萬元以下
    罰金。」；另槍砲彈藥刀械管制條例於86年11月24日、94年
    1 月26修正公布時，該條例第11條第3 項亦隨同修正，於86
    年11月24日修正公布前，該條例第11條第3 規定：「未經許
    可，無故持有、寄藏或意圖販賣而陳列彈藥者，處三年以下
    有期徒刑。」，修正後規定為該條例第11條第4 項：「未經
    許可，持有、寄藏或意圖販賣而陳列第一項（即同條例第四
    條第一項）所列槍砲者，處一年以上七年以下有期徒刑，併
    科新臺幣七百萬元以下罰金」，嗣於94年1 月26日修正時，
    將上開規定移置該條例第12條第4 項，而規定為「未經許可
    ，持有、寄藏或意圖販賣而陳列子彈者，處五年以下有期徒
    刑，併科新臺幣三百萬元以下罰金」，比較新舊法結果，以
    被告行為時之86年11月24日修正前之舊法有利於被告，自應
    依刑法第2 條第1 項規定，適用被告行為時之舊法處斷
  (三)核被告所為，係犯86年11月24日修正前之槍砲彈藥刀械管制
    條例第7 條第4 項之無故持有手槍罪及同條例第11條第3 項
    之無故持有子彈罪。公訴人認被告係犯現行槍砲彈藥刀械管
    制條例第7 條第4 項、第12條第4 項之罪，尚有誤會。被告
    持有手槍及子彈之行為具有繼續性，為續續犯，均應論以單
    純一罪。又其同時持有手槍及子彈，侵害同一社會法益，為
    想像競合犯，應依刑法第55條規定，從一重之86年11月24日
    修正前之槍砲彈藥刀械管制條例第7 條第4 項之無故持有手
    槍罪處斷。被告上開所犯，與2 名真實姓名不詳之成年男子
    間，有犯意聯絡及行為分擔，均為共同正犯（新法第28條共
    同正犯之法條文字雖有修改，然根據立法理由，修法目的在
    於剔除「陰謀共同正犯」、「預備共同正犯」，雖屬行為可
    罰性要件之變更，但與本案之共犯型態無關，是不生新舊法
    比較問題，應逕依新法第28條論擬）。
  (四)爰審酌被告持有殺傷力之槍、彈，犯罪情節非輕，然所持數
    量非鉅，且犯後坦承犯行，態度良好等一切情狀（依最高法
    院95年度第八次刑事庭會議決議六(一)之意旨，新法第57條之
    規定，為法院就刑之裁量審認標準見解之明文化，非屬法律
    之變更，無新舊法比較適用之問題），量處如主文所示之刑
    示懲。
  (五)又犯罪在新法施行前，新法施行後，緩刑之宣告，應適用新
    法第74條之規定（最高法院95年度第八次刑事庭會議決議七
    參照）。查被告前未曾因故意犯罪受有期徒刑以上刑之宣告
    ，有臺灣高等法院被告前案紀錄表在卷可按，顯見其於遭通
    緝之12餘年間，已知所警惕，改過遷善，除本件外，並無其
    他不良素行，其於本院審理時並表明願戮力公益，且已捐款
    新臺幣200,000 元予財團法人臺灣兒童暨家庭扶助基金會基
    隆分事務所，有捐款收據正本1 紙附卷可參，本院因認所宣
    告之執行，以暫不執行為適當，爰併予宣告緩刑3 年，以勵
    自新。
  (六)扣案之中共製7.62mm口徑半自動型制式手槍（握柄有黑星標
    誌，握柄內號碼1-318）1支，係違禁物，業如前認定，爰依
    刑法第38條第1 項第1 款之規定，宣告沒收之。另扣案之7.
    62mm制式子彈1 顆，業經試射，扣案之彈殼4 顆、彈頭1 顆
    及彈頭碎片15片，則均係子彈擊發後之碎裂物，均不具殺傷
    力，已非違禁物，且查無其他沒收依據，爰均不予宣告沒收
    ，附此敘明。
  (七)末按，本件被告行為後，槍砲彈藥刀械管制條例另於90年11
    月14日修正公布時，將該條例第19條關於強制工作之規定予
    以刪除，是本件裁判時自毋庸依該規定諭知被告強制工作，
    附此敘明。
據上論斷，應依刑事訴訟法第273 條之1 第1 項、第299 條第1
項前段，86年11月24日修正公布前槍砲彈藥刀械管制條例第7 條
第4 項、11條第3 項，刑法第2 條第1 項、第11條前段、第28條
、第55條、第74條第1 項第1 款、第38條第1 項第1 款，判決如
主文。
本案經檢察官丁○○到庭執行職務。
中　　華　　民　　國　　96　　年　　3 　　月　　21　　日
                  刑事第二庭法    官     劉桂金
以上正本證明與原本無異。
如不服本判決應於收受本判決後10日內向本院提出上訴書狀，其
未敘述上訴理由者，並得於提起上訴後10日內向本院補提理由書
狀（均須按他造當事人之人數附繕本。）「切勿逕送上級法院」
中　　華　　民　　國　　96　　年　　3 　　月　　21　　日
                            書 記 官     鄧順生
附錄論罪法條：
86年11月24日修正公布前槍砲彈藥刀械管制條例第7條
未經許可製造、販賣或運輸火砲、機關鎗、衝鋒槍、卡柄槍或自
動步槍者，處7年以上有期徒刑。
未經許可製造、販賣或運輸普通步槍、馬槍、手槍或各類炸彈者
，處5年以上有期徒刑。
意圖供自己或他人犯罪之用，而犯前二項之罪者，處死刑、無期
徒刑或10年以上有期徒刑，得併科10萬元以下罰金。
未經許可，無故持有、寄藏或意圖販賣而陳列第一項及第二項所
列槍砲之一者，處1年以上7年以下有期徒刑。
第一項至第三項之未遂犯，罰之。
86年11月24日修正公布前槍砲彈藥刀械管制條例第11條
未經許可製造、販賣或運輸彈藥者，處6 月以上5 年上下有期徒
刑。
意圖供自己或他人犯罪之用，而犯前項之罪者，處1 年以上7 年
以下有期徒刑，得併科5萬元以下罰金。
未經許可無故持有、寄藏或意圖販賣而陳列彈藥者，處3 年以下
有期徒刑。
第一項及第二項之未遂犯，罰之。
